臺灣士林地方法院民事判決　九十年度重訴字第一八四號
　　原　　　告　台一逾期應收帳款管理有限公司
　　法定代理人　丁○○
　　訴訟代理人　乙○○
　　　　　　　　甲○○
　　被　　　告　丙○○
右當事人間請求給付借款事件，本院判決如左：
    主    文
被告應給付原告新台幣柒佰陸拾萬玖仟零柒拾元及自民國九十年五月四日起至清償日
止，按週年利率百分之五計算之利息。
原告其餘之訴駁回。
訴訟費用由被告負擔百分之五十八，餘由原告負擔。
本判決第一項於原告以新臺幣貳佰伍拾萬陸仟佰伍拾柒元為被告供擔保後，得假
執行。但被告如於假執行程序實施前，以新臺幣柒佰陸拾萬玖仟零柒拾元為原告預供
擔保，得免為假執行。
原告其餘假執行之聲請駁回。
    事實及理由
一、原告主張：被告自民國八十三年間起，即向訴外人那宏忠借款投資股票，迄至八
    十六年十一月三十日止，共計向訴外人那宏忠借得新台幣（下同）一千四百二十
    萬元，嗣於八十九年九月三十日，訴外人那宏忠將對被告之前開一千四百二十萬
    元債權轉讓原告，並已通知被告，經原告向被告催討，除其中一百萬元已行和解
    外，餘款一千三百二十萬元，被告迄未清償，爰依消費借貸之法律關係提起本訴
    。並聲明：（一）被告應給付原告一千三百二十萬元及自起訴狀繕本送達翌日起
    至清償日止，按年息百分之五計算之利息。（二）原告願供擔保請准宣告假執行
    。
二、被告則以：原告與訴外人那宏忠間八十九年九月三十日所為之債權讓與，實乃委
    託催收債權，故其雙方通謀虛偽意思表示，應為無效，原告依據無效之債權讓與
    契約請求本件借款，於法無據。又被告除自認向訴外人那宏忠於八十三年八月二
    十三日、八十三年八月二十六日、八十四年五月十二日、八十四年十一月二十九
    日、八十五年四月十二日、八十五年五月三日、八十五年十二月十一日、八十六
    年五月五日、八十六年六月二十一日，分別借得本金一百九十二萬八千元、八十
    四萬三千三百元、四十萬五千五百元、九十四萬元、三十二萬三千五百四十元、
    二十八萬一千七百三十元、五十一萬四千七百五十元、九十五萬八千元、九十五
    萬一千元，共計七百一十四萬五千八百二十元，原告就其主張之其餘借款金額，
　　自應負舉證之責，且就前開借款，被告業以匯款方式陸續償還三百六十二萬八千
　　六百六十五元、現金清償訴外人那宏忠二百五十一萬六千八百五十五元，並提供
　　市價約五百萬元之珠寶交付訴外人那宏忠，故全部借款均已清償完畢等語，資為
　　抗辯，並聲明：（一）駁回原告之訴及假執行之聲請。（二）如受不利判決，願
　　供擔保請准免為假執行。
三、按債權之讓與，非經讓與人或受讓人通知債務人，對於債務人不生效力；稱消費
　　借貸者，謂當事人約定，一方移轉金錢或其他代替物之所有權於他方，而他方以
　　種類、品質、數量相同之物返還之契約。又消費借貸，因金錢或其他代替物之交
　　付，而生效力。民法第二百九十七條第一項及民法債編修正前之民法第四百七十
　　四條、第四百七十五條定有明文。次按消費借貸，為要物契約，須以金錢或其他
　　代替物之交付為構成要件，如對於交付之事實有爭執，自應由主張已交付之貸與
　　人負舉證責任，此觀民法第四百七十四條之規定自明。亦有最高法院七十九年度
　　台上字第二七二二號判決要旨足資參照。原告主張自訴外人那宏忠處受讓訴外人
　　那宏忠對被告之借款債權一千四百二十萬元，並提出支票、退票理由單、債權讓
　　渡書、匯款通知單、存摺影本為證，被告則以前詞置辯。故本件應審究者為：（
　　一）訴外人那宏忠與被告間是否有消費借貸關係存在。（二）原告與訴外人那宏
　　忠間之債權讓與是否係通謀而為之虛偽意思表示；經查：
（一）原告主張於八十三年至八十六年十一月三十日，被告向訴外人那宏忠借款一千
      四百二十萬元，除其中一百萬元已和解外，尚餘一千三百二十萬元未清償等情
      ，固據原告提出被告簽發，以遠東國際商業銀行台北分行為付款人，發票日均
      為八十六年十二月三十一日，金額各為二百萬元、一千一百二十萬元之支票二
      紙為證，惟被告除自認收受如附表編號一至九之借款，共計七百一十四萬五千
      八百二十元（被告誤算為七百一十四萬五千五百二十元）外，辯稱其餘借款金
      額其並未收受，係以所欠利息轉入本金等語。查被告雖不否認簽發前開一千三
      百二十萬元之支票交付訴外人那宏忠，惟簽發票據之原因多端，非必係屬消費
      借貸，且消費借貸契約又屬要物契約，故被告既對借貸金額有所爭執，自應由
      原告就其主張，負舉證之責。證人那宏忠雖到庭證稱確有借貸一千四百二十萬
      元等情，並提出如附表二所示借貸明細，惟其亦不否認借貸金額中有部分以應
      付利息作為新借本金等情，是被告所稱未實際收受借款，應非子虛。經核對證
      人那宏忠所書之附表二借貸明細，其中被告否認部分即：
      １、八十三年八月二十三日、八十四年八月十六日交付被告台灣銀行支票一百
          五十萬元、三百萬元票雖有支票影本附卷可稽，惟無被告簽收或兌領之證
          明；
      ２、八十四年三月四日、八十四年七月五日、八十四年七月五日、八十四年十
          月四日、以現金交付之二十萬元、三十五萬元、二十五萬元、二十八萬一
          千一百元部分，均無收據等收付證明；
      ３、而八十四年五月十二日轉帳六十萬元超過四十萬五千五百元部分，與存摺
          及匯款單金額不符；八十六年八月十五日匯款五十萬元超過四十六萬三千
          二百五十元部分，與匯款單金額不符；
      ４、八十六年九月一日借款部分，亦未據證人那宏忠提出所稱之匯款單據。
      均難證明證人那宏忠確有將前述借款交付被告，核與消費借貸之要物性有違，
      而如附表一所示編號一至九項之借款七百一十四萬五千八百二十元，業經被告
      自認，核與證人那宏忠所提之存摺、匯款單相符，而附表一第十項即八十六年
      八月十五日之借款四十六萬三千二百五十元，亦有匯款單可憑，應認屬實，故
      原告主張被告向訴外人那宏忠借款一千四百二十萬元，於七百六十萬九千零七
      十元之範圍內，堪信為真正。
（二）被告另抗辯前開借款，其已用匯款方式清償三百六十二萬八千六百六十五元，
      現金清償二百五十一萬六千八百五十五元，並交付訴外人那宏忠市價約五百萬
      元之珠寶云云，惟被告前開清償之抗辯，已為原告所否認，且證人那宏忠亦否
      認收受前開現金及珠寶等情，而被告就此亦未舉證以實其說，故難採信。至於
      被告匯款與訴外人那宏忠部分，雖據提出匯款單為證，惟證人那宏忠證稱該匯
      款均係用於借款期間利息之支付，並非作為清償之用等語，而被告於訴外人那
      宏忠告訴其詐欺之刑事案件中，亦自承該等匯款係支付利息等情，有被告出具
      之利息明細表附於台灣台北地方法院檢察署八十七年偵字第一一二二二號案卷
      足憑（該卷第五十九頁），足見被告所稱匯款係用以清償系爭借款，顯不可採
      。
（三）又被告抗辯原告與訴外人那宏忠之債權轉讓係屬通謀虛偽意思表示云云，惟按
      債權人得將債權讓與第三人，且債權讓與契約一經成立，受讓人即取得該債權
      。本件被告不爭執曾受債權讓與之通知，且原告就債權讓與之事實，亦提出債
      權讓渡書為證，且經證人那宏忠證述屬實，而應收帳款收買業務為原告公司所
      營事業項目等情，亦有有限公司設立登記表在卷可憑，被告又未舉證證明原告
      與訴外人那宏忠之債權讓與有何通謀虛偽之事實，是其所辯，尚難憑採。
四、按債務人於受通知時，所得對抗讓與人之事由，皆得以之對抗受讓人，民法第二
    百九十九條第一項定有明文。本件原告雖主張被告向其借款一千三百二十萬元未
    清償，惟被告抗辯超過七百六十萬九千零七十元部分之借貸金額，訴外人那宏忠
    並未交付，並以之對抗原告之請求，原告就此既未能舉證以實其說，則被告之抗
    辯自屬可採。從而，原告基於債權讓與與消費借貸之法律關係，請求被告給付七
    百六十萬九千零七十元，及自起訴狀繕本送達翌日即九十年五月四日起至清償日
    ，按年息百分之五計算之利息範圍內，為有理由，應予准許，逾此範圍之請求，
    則屬無據，應予駁回。
五、兩造陳明願供擔保，聲請宣告假執行或免為假執行，經核原告勝訴部分，合於法
    律規定，爰分別酌定相當之擔保金額宣告之；原告其餘假執行之聲請，因訴之駁
    回而失所依據，不予准許。
六、據上論斷：原告之訴為一部有理由，一部無理由，並依民事訴訟法第七十九條但
    書、第三百九十條第二項、第三百九十二條，判決如主文。
中　　　華　　　民　　　國　　九十一　　年　　　十　　　月　　  十一　　日
                                        臺灣士林地方法院民事第一庭
~B法　　　官　劉穎怡
右為正本係照原本作成。
如對本判決上訴須於判決送達後廿日內向本院提出上訴狀。
中　　　華　　　民　　　國　　九十一　　年　　　十　　　月　　　十六　　日
~B法院書記官　陳雪麗
